臺灣彰化地方法院民事判決　94年度再更字第2號
再審原告　乙　○
　　　　　　　　　13號
訴訟代理人　柯開運律師
再審被告　甲○○
上列當事人間請求支付命令再審事件，上訴人對於本院中華民國
93年11月11日本院所為裁定（九十三年度聲再字第三號）提起抗
告，經台灣高等法院台中分院94年7月25日九十四年度抗更(一)字
第六六七號裁定發回更審，本院判決如下：
    主      文
再審之訴駁回。
再審訴訟費用由再審原告負擔。
    事實及理由
一、按債務人對於支付命令未於法定期間合法提出異議者，支付
    命令與確定判決有同一之效力。前項支付命令有第四百九十
    六條第一項之情形者，得提起再審之訴，並以原支付命令之
    聲請，視為起訴；又再審之訴顯無再審理由者，得不經言詞
    辯論，以判決駁回之，民事訴訟法第五百二十一條、第五百
    零二條第二項分別定有明文。
二、本件再審原告起訴主張：再審被告聲請對再審原告核發本院
    八十九年度促字第一七三八五號支付命令，係以訴外人詹錫
    洲偽造再審原告簽名之新台幣（下同）二百萬元現金保管切
    結書為證據，因再審原告未於法定期間聲明異議而確定。惟
    上開現金保管切結書，其上再審原告「乙○」之簽名，係由
    訴外人詹錫洲所偽造，業經台灣台中地方法院九十二年度訴
    字第一四０四號、台灣高等法院台中分院九十三年度上訴字
    第八三一號刑事判決判處詹錫洲有罪，並於民國九十三年九
    月二十一日確定在案，再審原告於日前始知悉上開刑事案件
    已經判決確定，爰依民事訴訟法第四百二十一條第二項、第
    四百九十六條第一項第九款、第二項規定，提起再審之訴等
    情。並聲明：(一)本院八十九年度促字第一七三八五號支付命
    令應廢棄；(二)再審被告之聲請應予駁回。
三、再審被告方面：本件未經言詞辯論，再審被告亦未提出書狀
    作何聲明或陳述。
四、按支付命令之聲請，除應表明當事人及法院外，衹須表明請
    求之標的並其數量及請求之原因、事實，以及應發支付命令
    之陳述，此觀民事訴訟法第五百十一條之規定自明。因債務
    人依同法第五百十六條對支付命令得不附理由提出異議，故
    債權人在督促程序就其所主張之事實毋庸舉證，其債權憑證
    之有無，與應否許可發支付命令無關。故以債權憑證有偽造
    情事為理由，對於依督促程序而發之支付命令聲請再審，核
    與民事訴訟法第四百九十六條第一項第九款之規定尚有未合
    ，最高法院六十一年台抗字第四０七號判例足參。查本件再
    審原告雖以再審被告向本院聲請核發八十九年度促字第一七
    三八五號支付命令所憑之現金保管切結書，其上有關再審原
    告「乙○」之簽名，係由訴外人詹錫洲所偽造，且訴外人詹
    錫洲業經台灣台中地方法院九十二年度訴字第一四０四號、
    台灣高等法院台中分院九十三年度上訴字第八三一號刑事判
    決判處有期徒刑一年十月確定為由提起本件再審之訴，請求
    將原確定之支付命令予以廢棄，並駁回再審被告之聲請，然
    依前揭判例要旨之說明，支付命令之聲請僅需表明其請求之
    標的、數量及其原因、事實為已足，並不以債權憑證之提出
    為其要件，且法院亦僅負形式審查之責，債務人如對法院核
    發之支付命令有所爭執，自可於法定期間內不附任何理由提
    出異議以為救濟，至於債權人於聲請核發支付命令時，是否
    有檢附債權憑證、債權憑證是否屬實，均不在法院職權調查
    之範圍內，故再審被告提出之現金保管切結書，與應否許可
    核發支付命令無關，再審原告如認再審被告就該支付命令對
    其所主張之債權不存在，自可於法定期間內不附任何理由聲
    明異議，以阻止支付命令之確定，惟再審原告於合法收受本
    件支付命令後未於法定期間內聲明異議，支付命令因而確定
    ，其再以該現金保管切結書係偽造為由，對於支付命令提起
    本件再審之訴，自與民事訟法第四百九十六條第一項第九款
    之規定不符，非得為提起再審之訴之理由，本件再審原告之
    訴於法未合。
五、從而，再審原告提起本件再審之訴，核與再審之規定不符，
    其主張顯無理由，揆諸前揭規定，爰不經言詞辯論，逕以判
    決駁回之。
六、依民事訴訟法第五百零二條第二項、第七十八條，判決如主
    文。
中　　華　　民　　國　　94　　年　　12　　月　　22　　日
                民事第二庭    　法　官　黃倩玲
以上正本係照原本正本。
如對判決上訴，應於判決送達後20日日向本院提出上訴狀。
                                書記官　彭月美
中　　華　　民　　國　　94　　年　　12　　月　　23　　日
